【裁判字號】    95,交聲,1379
【裁判日期】    951016
【裁判案由】    交管條例聲異
【裁判全文】
臺灣板橋地方法院刑事裁定            95年度交聲字第1379號
原處分機關  臺北市交通事件裁決所
異  議  人
即受處分人  甲○○
上列受處分人因違反道路交通管理處罰條例案件，對於臺北市交
通事件裁決所於中華民國95年7月18日所為之處分（原處分案號
：北市裁二字第裁22-AEU322657號），聲明異議，本院裁定如下
：
    主  文
異議駁回。
    理  由
一、原處分意旨以：本件異議人即受處分人甲○○於民國95年5
    月7 日凌晨2 時37分許，因駕駛EE-4528 號自用租賃小客車
    ，行經臺北市○○○路○段與新生北路路口，因「拒絕接受
    酒精濃度測試」違規之事實，經臺北市政府警察局交通警察
    大隊中山分隊警員攔檢掣製北市警交字第AEU322657 號舉發
    違反道路交通管理事件通知單（下稱舉發通知單），嗣異議
    人於95年5 月8 日向原處分機關提出申訴，經原處分機關函
    轉原舉發機關查處無誤後，原處分機關依道路交通管理處罰
    條例第35條第4 項（按裁決書誤載為同條第3 項，爰更正之
    ）及同條例第67條第2 項之規定（裁決書漏引第67條第2項
    ，茲補正之），裁處異議人罰鍰新臺幣（下同）60000 元，
    並吊銷駕駛執照，3 年內禁考處分等情，有原處分機關所為
    之北市裁二字第裁22-AEU322657號裁決書及臺北市政府警察
    局95年5 月7 日北市警交字第AEU322657 號舉發違反道路管
    理事件通知單影本1 紙在卷足憑。
二、異議意旨略稱：伊車停於新生北路為靜態狀況並沒動，引擎
    處休息狀態，伊當時在等待導遊，並非員警攔查，員警以強
    迫方式逼迫伊並動手拉扯伊身上之皮帶斷裂，導致伊身心受
    創，伊並非如警員所說拒絕酒測，該員以欺騙手法取得伊證
    件，為此爰聲明異議，請求撤銷原處分云云。
三、按道路交通管理處罰條例經立法院三讀修正後，業於94年12
    月28日經總統公布，並自95年7 月1 日開始施行，惟其中第
    35條第3 項部分，移列至第4 項，並僅將「其車輛」、「其
    駕駛執照」之文字修正為「該汽車」、「該駕駛執照」，以
    臻明確外，就其法律規範尚無變更；第67條第2 項將「第35
    條第2 項前段、第3 項前段」修正為「第35條第3 項前段、
    第4 項前段」，僅刪除第35條第2 項前段之適用，未涉及本
    件應適用之修正前第35條第3 項即修正後第35條第4 項規定
    ，故無何者較有利於異議人，是應適用裁判時之道路交通管
    理處罰條例第35條第4 項及第67條第2 項規定，合先敘明。
    次按汽車駕駛人，駕駛汽車拒絕接受酒精濃度測試之檢定者
    ，處新臺幣60000 元罰鍰，並吊銷其駕駛執照，道路交通管
    理處罰條例第35條第4 項前段定有明文。又汽車駕駛人，曾
    依同條例第35條第4 項前段之規定吊銷駕駛執照者，3 年內
    不得考領駕駛執照，道路交通管理處罰條例第67條第2 項亦
    有規定。
四、異議人即受處分人甲○○雖以前詞置辯，惟查：
(一)證人即本件擎製舉發單之員警乙○○於本院訊問時具結證稱
    ：「（問：對舉發通知單有何意見？）這是我開的罰單，違
    規地點是在臺北市○○○路○段與長安東路一段路口，當時
    執行臺北區酒測都會勤務，於我們盤查異議人的時段，路上
    沒有其他車輛，異講人看到警察的時候就把車子開到路邊停
    放，異議人當時是行駛在新生北路一段往南方向行進，異議
    人停車在新生北路一段上，距離警察的路檢點約5 公尺，我
    們發現他停於路邊，我就用跑的上前盤查，發現異議人酒氣
    沖天，我們請異議人下車，實施酒測，異議人也坦承有喝酒
    ，但異議人拒絕酒測，我們當時有錄影錄音存證，今日有將
    錄影與錄音的資料攜帶到庭，我們請異議人配合吹氣，但是
    異議人不肯吹氣，一直打電話，從我們請他吹氣他拒絕吹氣
    達5 分鐘，我們會再請他配合測試，如果異議人5 分鐘內還
    是沒有吹，我們會再第三次告知請他吹氣，如果超過5 分鐘
    還是沒有吹氣，我們會依拒絕酒測來告發。所以我們都會有
    三次請異議人吹氣，每次告知後5 分鐘內異議人未配合檢測
    ，我們才會做下一次告知等語明確（詳見本院95年9 月21日
    訊問筆錄第2 至3 頁），並當庭提出舉發當時時現場光碟1
    片為憑。
(二)按交通警員製單舉發違反道路交通管理處罰條例所列之違規
    行為，係公務員基於職務上權力，依法就特定之具體事件所
    為具公法上效果之單方行政行為，基於公務員為公法上行為
    具有公信力之原則，該行政處分當可被推定為真正，本此公
    信原則，立法者乃賦予行政機關制定違反道路交通事件統一
    裁罰標準及處理細則，使執勤警員得當機處分以達其維護交
    通秩序、安全之行政目的。而本件證人乙○○對於異議人違
    規情節證述甚為詳實明確，且本件執勤員警與異議人素不相
    識，且無嫌隙，已無攀誣異議人之理。況經本院於95年9 月
    21日上午11時17分起至同日上午11時50分止，在本院第8 法
    庭當庭勘驗證人乙○○所提出上開蒐證錄音錄影光碟1 片，
    其結果：「１、異議人承認畫面中穿淺色上衣撥打行動電話
    之男子為異議人本人。２、勘驗時間11時21分，警察對異議
    人說：超過5 分鐘開拒測單。勘驗時間11時28分：警察說：
    告訴他第二次。勘驗時間11時29分，警察對異議人說：現在
    時間2 點42分，依道路交通管理處罰條例第35條第3 項之規
    定告知實施酒測，依同法第1 項第3 款拒絕酒測將開單扣車
    。勘驗時間11時34分，警察對異議人說：現在時間2 點47分
    第二次告知，不測就直接開單。勘驗時間11點36分，警察對
    異議人說：現在時間2 點52分第三次告知，確認單簽不簽。
    勘驗時間11點49分至50分異議人簽收罰單。３、異議人於錄
    影畫面中均未配合實施酒測，異議人於畫面中對警察說：沒
    有開車喝酒，車子是停在路邊，沒有開車」等情，有本院95
    年9 月21日勘驗筆錄在卷可稽，核與證人乙○○上揭所證各
    情相符。益徵證人乙○○所證各情確屬實在，堪予採信。
(三)綜上，異議人將車子停於路邊後，經警上前盤查，為逃避處
    罰，藉故拖延酒測之實施，經警員再三告知，異議人仍拒不
    配合等情，均堪認定，是核異議人上揭行為自屬拒絕接受酒
    精濃度測試之違規行為無疑。異議人前揭所辯並未拒絕施測
    云云，顯係事後卸飾之詞，要無可信。
(四)至異議人固亦辯稱：伊當時在等待導遊，員警以欺騙手法取
    得伊證件，強迫伊並動手拉扯伊身上之皮帶斷裂，導致伊身
    心受創云云，惟查：揆諸上開勘驗錄影光碟結果並未顯示警
    員有如異議人所述之情形發生，且縱令警員於盤查時或有語
    氣不佳等情事，然而亦無礙於異議人拒絕酒測違規事實之成
    立，是異議人此部分所辯，亦無可取。
五、綜上所述，異議人於前開時、地酒後駕車，拒絕接受酒精濃
    度測試之違規事實，已堪認定。原處分機關依道路交通管理
    處罰條例第35條第4 項，第67條第2 項（裁決書誤載為第35
    條第3 項，並漏引第67條第2 項，茲更正及補充之），裁處
    異議人罰鍰60000 元，並吊銷駕駛執照，3 年內禁考之處分
    ，核無違誤，本件異議為無理由，應予駁回。
六、據上論斷，應依道路交通管理處罰條例第87條第2 項，道路
    交通案件處理辦法第19條，裁定如主文。
中    華    民    國    95    年    10    月    16    日
                  交通法庭    法  官  許仕楓
上列正本證明與原本無異。
如不服本裁定，應於裁定送達後五日內向本院提出抗告狀。
                              書記官  林進煌
中    華    民    國    95    年    10    月    16    日


司法院資訊處製作；財團法人民間司法改革基金會備份。
